【裁判字號】    98,交聲,143
【裁判日期】    980609
【裁判案由】    違反道路交通管理處罰條例聲明異議
【裁判全文】
臺灣苗栗地方法院交通事件裁定         98年度交聲字第143號
原處分機關  交通部公路總局新竹區監理所苗栗監理站
異  議  人
即受處分人  甲○○
上列異議人即受處分人因違反道路交通管理處罰條例案件，對於
交通部公路總局新竹區監理所苗栗監理站於民國98年4 月23日所
為之竹監苗字第裁54-Z00000000號處分（原舉發案號：公警局交
字第Z00000000 號），聲明異議，本院裁定如下：
   主  文
異議駁回。
    理  由
一、按汽車行駛於高速公路、快速公路或設站管制之道路，不遵
    使用限制、禁止、行車管制及管理事項之管制規則，而未依
    規定變換車道，處汽車駕駛人新臺幣（下同）3,000 元以上
    6,000 元以下罰鍰；汽車駕駛人有第33條第1 項之情形者，
    除依原條款處罰鍰外，並記違規點數1 點，道路交通管理處
    罰條例第33條第1 項第4 款及第63條第1 項第1 款分別定有
    明文。次按汽車行駛高速公路及快速道路，其車道之使用，
    除因交通事故及道路施工依臨時或可移動標誌指示或交通勤
    務警察指揮外，應依設置之交通標誌、標線或號誌之規定，
    高速公路及快速道路交通管制規則第8 條第1 項前段有明文
    規定。而槽化線，乃用以引導車輛駕駛人循指示之路線行駛
    ，並禁止跨越，劃設於交岔路口、立體交岔之匝道口或其他
    特殊地點，道路交通標誌標線號誌設置規則第171 條第1 項
    規定甚明。是汽車駕駛人若駕駛汽車行駛於高速公路，應遵
    守設置之交通標線指示行車，且不得有跨越槽化線之行為。
二、原處分意旨略以：異議人即受處分人甲○○於民國98年3 月
    29日16時15分許，駕駛車牌號碼KH-1686 號自用小客車行經
    國道3 號公路北上196 公里（出口匝道）處，為內政部警政
    署國道公路警察局第七警察隊快官分隊員警舉發「由主線行
    駛，跨越槽化線行駛入出口匝道」違規；嗣異議人於舉發通
    知單所載期限內到案申訴，經原處分機關函請原舉發單位查
    覆後，仍認異議人有上開違規行為明確，乃依道路交通管理
    處罰條例第33條第1 項第4 款、第63條第1 項第1 款暨違反
    道路交通管理事件統一裁罰基準及處理細則第41條第4 項規
    定，於98年4 月23日裁處異議人罰鍰新臺幣3,000 元，並記
    違規點數1 點，原處分並無不法等語。
三、異議意旨略以：異議人在197.7 公里處進入匝道，在進入匝
    道時看到前面確實有幾輛車是197.2 公里跨越槽化線進入匝
    道，而異議人則是在197.7 公里未達槽化線前，即已進入匝
    道車陣中，要接國道1 號公路彰化系統被交通警察攔下來，
    警察指異議人跨越槽化線，當時覺得莫名其妙；警察一定是
    停在匝道的右邊路肩，哪能看到異議人的車？應該是看到其
    他車有跨越該槽化線，但當時現場有很多車，交通雜亂，誤
    認為是異議人車子之故，為此向法院聲明異議，請求撤銷原
    處分等語。
四、經查：
（一）異議人對於在上揭時、地，駕駛車號KH-1686 號自用小客
      車為警攔停之事實，並不否認，且有原舉發單位即內政部
      警政署國道公路警察局公警局交字第Z00000000 號舉發違
      反道路交通管理事件通知單1 份在卷足憑。
（二）次依證人即本件舉發警員戴勝童到庭具結證稱：「當時我
      與另一位黃警員開巡邏車到彰化系統接國道1 號公路，在
      300 公尺前看到一部車子在槽化線上停頓，慢慢往國道1
      號下交流道匝道處攔停」、「（你看到的車子是否就是異
      議人的？）是」、「（你看到時是否已在槽化線上？）是
      ，要走不走的」、「（在槽化線上有無其他車輛？）沒有
      ，當時沒有塞車，流量很正常」、「（當時你位置距離異
      議人車子有多遠？）300 公尺」、「（你確定沒有看錯？
      ）沒有，當時沒有塞車，我真的沒有看錯」、「（對異議
      人所繪製的現場圖有無意見？）不對，她說開在中間車道
      是對的，但在198 公里前即第一張圖，就要接國道1 號公
      路，有減速道路，而她沒有劃出來」、「（槽化線多長？
      ）第二張是主線的槽化線，就是我們取締的，將近100 米
      」、「（異議人問：當時警車停在何處，為何看得到？）
      我們是行駛在外側車道，是在異議人車輛後方。」等語綦
      詳（見本院98年6 月3 日訊問筆錄），並有證人庭呈之現
      場圖1 份及現場照片3 張以資佐證。衡諸證人戴勝童係依
      法執行公務之人員，經到庭具結，證述其攔停舉發經過，
      對異議人所駕駛上開自小客車如何未依規定變換車道之舉
      發過程的證述，連續而完整，顯見證人對舉發當時之記憶
      深刻，而依卷內證據資料並無任何積極證據足以證明證人
      上開證詞係屬虛偽，亦無足以令人顯信證人證述為不可採
      之品性證據或前科證據存在，本院自不得僅以證人為本件
      掣單告發異議人之員警而全盤抹煞其在訴訟上所具有之證
      人資格及其證言之證明力，故其證言應堪採信。
（三）異議人雖以前詞置辯，然按汽車駛離高速公路及快速公路
      主線車道擬進入交流道、服務區、休息站時，應先駛入外
      側車道，再循減速車道逐漸降低速率行駛之，高速公路及
      快速公路交通管制規則第18條定有明文。且高速公路於各
      入出口匝道均劃有槽化線，藉以區○○○○道與匝道之往
      來車流，以免駕駛人相互爭道而發生壅塞情形，自不得任
      意跨越行駛，此為一般行駛於高速公路之汽車駕駛人所當
      知。經查，本件異議人遭舉發違規地點前2 公里即國道3
      號北上198 公里處設有「彰化．臺中往右」之出口預告標
      誌，而自上開北上198 公里開始，即設有減速車道；自19
      7.3 至197.4 公里往北延伸至196 公里處，則劃設有槽化
      線；另於196 公里即彰化系統交流道入出口匝道處亦設有
      「出口靠右」之出口預告標誌（見本院卷第27至29頁），
      均足提醒駕駛人彰化系統交流道之入出口匝道即將到達，
      並應依循道路交通標誌、標線之指示，靠右行駛，切換至
      減速車道。倘異議人確能隨時注意高速公路上所設置之各
      項交通標誌、標線，則於行經上開國道3 號高速公路北上
      彰化系統交流道前方2 公里時，即應能預見彰化系統交流
      道之入出口匝道即將到達；如欲由主線道駛入該匝道，本
      應由主線道逐漸降低車速，並切換至減速車道，隨減速車
      道之車流循序緩行入匝道，方為適法；然異議人竟捨此不
      為，而係由主線道行駛至槽化線即直接切入匝道之車流中
      ，因而跨越該槽化線，是本件違規事由自可歸責於異議人
      甚明。
（四）又鑑於交通違規事實往往驟然而現、稍縱即逝，若硬性要
      求舉發員警不分違規情節，一律必須預留證據，俾便事後
      提出供法院審酌，除有現實技術可行性之困難外，勢將大
      幅提高交通管理之行政成本，並嚴重削弱道路交通管理之
      行政效能，此絕非立法者制定道路交通管理法規之本意。
      是舉發單位雖未能提出異議人違規照片或攝影畫面供異議
      人檢視，然當場舉發交通違規並不以攝影或照相存證為其
      要件，亦不以舉發錄影或照片為唯一之證明方法，若舉發
      員警係親眼見聞違規經過，並經以證人之身分具結後為證
      述，此證人證詞仍不失為證明方法之一種。本件既經證人
      戴勝童到庭具結，證述其攔停舉發經過，確認異議人確有
      駕車行駛高速公路而未依規定變換車道之違規事實，則其
      所為證言應屬可信，業如前述。而異議人亦未就執勤員警
      之舉發如何有誤，提出相關證據以供本院調查，則執勤員
      警本其維護交通秩序、安全職責所為之舉發，自應受到合
      法、正確之推定，異議人所為之指摘，經核並無依據。據
      此，異議人有於上述時、地駕車由主線行駛，跨越槽化線
      行駛入出口匝道之行為，且經合法舉發一事應堪認定，本
      件事證明確，應依法論科。
五、綜上所述，異議人確有前揭駕車行駛高速公路，不遵使用限
    制、禁止、行車管制及管理事項之管制規則而未依規定變換
    車道之違規行為，原處分機關依道路交通管理處罰條例第33
    條第1 項第4 款、第63條第1 項第1 款之規定及違反道路交
    通管理事件統一裁罰基準表，裁處異議人罰鍰3,000 元，並
    記違規點數1 點，核無違法或不當之情事，聲明異議意旨僅
    執前詞，任意指摘原處分，並無理由，應予駁回。
六、據上論斷，應依道路交通管理處罰條例第87條第2 項，道路
    交通案件處理辦法第19條，裁定如主文。
中    華    民    國    98    年    6     月    9     日
                  交通法庭  法  官  林卉聆
以上正本與原本無異。
如不服本裁定，應於送達後5日內，向本院提出抗告狀。
                            書記官  楊慧萍
中    華    民    國    98    年    6     月    9     日


司法院資訊處製作；財團法人民間司法改革基金會備份。
